【裁判字號】    88,易,4985
【裁判日期】    890222
【裁判案由】    詐欺
【裁判全文】
臺灣高雄地方法院刑事判決                        八十八年度易字第四九八五號
    公  訴  人  臺灣高雄地方法院檢察署檢察官
    被      告  乙○○
右列被告因詐欺案件，經檢察官提起公訴（民國八十八年度偵字第五七一二號），本
院判決如左：
    主  文
乙○○無罪。
    理  由
一、公訴意旨如起訴書所載（詳如附件）。
二、惟按犯罪事實應依證據認定之，無證據不得推定其犯罪事實。不能證明被告犯罪
    者，應諭知無罪之判決，刑事訴訟法第一百五十四條、第三百零一條第一項分別
    定有明文。刑事訴訟法上所謂認定犯罪事實之證據，係指足以認定被告確有犯罪
    行為之積極證據而言，如未能發現相當證據或證據不足以證明，自不能以推測或
    擬制之方法，以為裁判基礎（最高法院二十九年上字第三一０五號及四十年台上
    字第八十六號判例參照）；又認定不利於被告之事實，須依積極證據，苟積極證
    據不足為不利被告之認定時，即應為有利於被告之認定，更不必有何有利之證據
    （最高法院三十年上字第八一六號判例參照），另告訴人之告訴，係以使被告受
    刑事訴追為目的，是其陳述是否與事實相符，仍應調查其他證據以資審認（最高
    法院五十二年台上字第一三００號判例參照）。
三、公訴人指被告乙○○涉有詐欺取財犯行，無非以告訴人開昱辦公家具公司代表人
    甲○○之指訴，及卷附出貨單六紙等為據。
四、訊據被告乙○○固坦承於民國八十七年八月間承攬高雄市左營區○○○路十二號
    十六樓之辦公室裝璜工程，向告訴人訂購ＯＡ辦公桌椅、電腦桌椅等辦公室家具
    一批，合計新台幣（以下同）二十萬五千四百九十五元，完工後已向客戶收取工
    程款二十三萬餘元，然未支付告訴人貨款等情不諱，惟堅決否認有何詐欺犯行，
    辯稱：本件辦公桌椅係八十七年八月間向告訴人所訂購，由告訴人分批送貨，伊
    簽發八十八年一月三十一日之支票予告訴人，工程款領到後先支付已到期之支票
    ，因經濟不景氣，週轉不靈，才無法支付貨款，沒有詐欺之意思等語。經查，被
    告於八十七年八月間承攬高雄市左營區○○○路十二號十六樓之辦公室裝璜工程
    ，向告訴人訂購ＯＡ辦公桌椅、電腦桌椅等辦公室家具一批，完工後已向客戶收
    取工程款二十三萬餘元，然未支付告訴人貨款，經告訴人取回部分貨物後，尚欠
    貨款十八萬九千二百元，被告於八十七年十二月間簽發發票日為八十八年一月三
    十一日同額之支票一紙，屆期提示不獲付款之事實，業據告訴人之代表人甲○○
    、被告於偵、審中陳明在卷，並有支票及退票理由單影本各一紙在卷可稽。被告
    設於泛亞商業銀行五福分行支票存款帳戶自八十七年五月一日起至八十八年二月
    二十八日止，往來尚屬正常，八十七年七月至十月間，每月均有數萬元之款項存
    入，有該行八十九年一月十一日八九泛福字第一九六五號函附之往來明細帳影本
    八紙在卷可按，是被告在八十七年八月間向告訴人訂貨時，尚非無支付能力之人
    ，又被告所簽發之支票係自八十八年二月一日起退票，於八十八年三月五日列為
    拒絕往來戶，退票金額總計四十七萬二千九百八十七元，有高雄市票據交換所八
    十八年十二月二十二日函附之退票明細一份可佐，而被告訂貨後，告訴人自八十
    七年八月十一日至同年九月十日分六次交貨，因係採月結帳，才陸續出貨，而非
    每次交貨立即收款等情，亦據甲○○於偵訊中陳明在卷。被告於訂購貨物之初，
    既非已陷於無支付能力，且依被告與告訴人間之交易情形，係交付貨物後，再按
    月結帳，告訴人即應預估及承擔風險，自不得僅以事後被告所交付之支票屆期不
    獲付款之客觀行為，遽認被告於訂貨當時即具屆期不為付款之詐欺犯意。綜上所
    述，本件純屬債務不履行之民事糾紛，且被告於本院審理中已當庭給付告訴人之
    代表人甲○○七萬五千元（八十八年十二月十六日訊問筆錄），並按月清償告訴
    人五千元至清償完畢止，是難僅以被告訂貨後，未能如期給付貨款，即推斷被告
    有詐欺之犯行。此外，復查無其他證據，以證明被告有何詐欺犯行，依首揭說明
    ，應為無罪之諭知。
據上論斷，應依刑事訴訟法第三百零一條第一項，判決如主文。
本案經檢察官秦德進到庭執行職務。
中      華      民      國      八十九      年    二    月    二十二    日
                                  臺灣高雄地方法院刑事第  庭
                                      法  官     涂裕洪
右為正本，係照原本作成，證明與原本無異。
如不服本判決，應於送達後十日內，向本院提出上訴狀。
                                      書記官     許麗珠
中      華      民      國      八十九      年    二    月    二十四    日


司法院資訊處製作；財團法人民間司法改革基金會備份。
